【裁判字號】    99,易,150
【裁判日期】    990906
【裁判案由】    竊盜
【裁判全文】
臺灣新竹地方法院刑事判決               99年度易字第150號
公  訴  人  臺灣新竹地方法院檢察署檢察官
被      告  戊○○
            乙○○
            己○○
            丁○○
上列被告等因竊盜案件，經檢察官提起公訴（98年度偵字第8163
號），本院判決如下：
    主  文
乙○○共同犯夜間侵入有人居住建築物竊盜罪，累犯，處有期徒
刑柒月。
己○○共同犯夜間侵入有人居住建築物竊盜罪，累犯，處有期徒
刑陸月，如易科罰金，以新臺幣壹仟元折算壹日。
戊○○、丁○○均無罪。
    事  實
一、(1)乙○○曾於民國95年間因違反毒品危害防制條例施用第二
    級毒品案件，經臺灣苗栗地方法院簡易庭以96年度苗簡字第
    106 號判決判處有期徒刑6 月，如易科罰金，以新臺幣2 千
    元折算1 日，於97年1 月29日執行完畢。(2)己○○曾於94年
    間因違反毒品危害防制條例施用第一、二級毒品案件，經臺
    灣彰化地方法院以94年度訴字第1728判決分別判處有期徒刑
    10月、5 月，又於同年間另因詐欺案件，經同法院以95年度
    易字第1004號判決判處有期徒刑5 月，上3 罪嗣經分別減刑
    為5 月、2 月15日、2 月15日，並定應執行刑為有期徒刑9
    月15日，嗣於95年間又因違反毒品危害防制條例施用第一、
    二級毒品案件，經同法院以95年度訴字第463 判決分別判處
    有期徒刑11月、6 月，並經減刑為5 月15日、3 月暨定應執
    行刑為有期刑7 月15日，經接續執行至97年1 月13日縮刑期
    滿。
二、緣己○○於97年間曾在英傑工業社任職，97年4 月至7 月間
    居住於英傑工業社承租之苗栗縣頭份鎮興隆里國泰新村5 號
    透天3 層樓員工宿舍3 樓（該宿舍平日均有員工分別住於1
    、2 、3 樓）。97年6 月28日傍晚，乙○○與戊○○、丁○○驅車前往己○○上開宿舍找己○○聊天，乙○○見上開宿
    舍1 樓客廳近電動大門旁堆置1 疊屬英傑工業社所有之電源
    線及電焊線，便向己○○詢問該等電線是否公司所有，經己○○表明後，嗣乙○○等人即驅車離去。同日晚上8 時許，
    己○○利用同事與其前往網咖，上開宿舍1 樓無人（惟2 樓
    尚有另1 名員工甲○○居住）之際，與乙○○共同基於意圖
    為自己不法所有之竊盜犯意聯絡，己○○先電話聯絡乙○○
    要其向戊○○借用戊○○友人鍾秀蓮所使用而為鍾紹豊所有
    之車牌號碼為1137 -HB號自小客車前往上開宿舍，己○○亦
    先行離開網咖返回上開宿舍，再由己○○將原堆置於宿舍1
    樓客廳近電動大門旁之英傑工業社所有之電源線及電焊線搬
    運至乙○○所駕駛之上開自小客車上，共計竊取電源線150
    公尺、電焊線200 公尺，得手後乙○○先駕車前往頭份鎮○○路之國賓遊樂場下車後，再由己○○駕駛該車將竊得之電
    纜線載往經營資源回收之苗栗縣竹南鎮○○路249 號之1 擴
    展商行出售，得款約新臺幣（下同）5 千元，己○○再駕車
    返回國賓遊樂場，交付約1 千元予乙○○並還車。嗣於98年
    8 月12日，己○○因另犯竊盜案經警查獲後，於司法警察尚
    未查悉己○○上開竊取英傑工業社電纜線之犯行前，主動告
    知新竹縣政府警察局竹東分局寶山分駐所警員其參與上開竊
    盜犯行始循線查獲乙○○。
三、案經新竹縣政府警察局竹東分局報告臺灣新竹地方法院檢察
    署檢察官偵查起訴。
    理  由
壹、程序部分：
一、起訴書原記載本件竊盜日期為97年6 月30日，英傑工業社係
    失竊之電焊線3 綑（約2 、300 米）、電源線3 綑（約2 、
    300 米），被告己○○係幫助被告乙○○等人竊盜而成立幫
    助犯云云，惟經公訴人到庭更正竊盜日期為97年6 月28日、
    英傑工業社係失竊電焊線200 公尺、電源線150 公尺，被告
    己○○係共同竊盜而屬共同正犯，並補充被告乙○○所駕駛
    之自小客車車牌號碼為1137 -HB號，合先敘明。
二、按被告以外之人於審判外之言詞或書面陳述，除法律有規定
    者外，不得作為證據；被告以外之人於審判外之陳述，雖不
    符合同法第159 條之1 至第159 條之4 之規定，但經當事人
    於審判程序同意作為證據，法院審酌該言詞陳述或書面陳述
    作成時之情況，認為適當者，亦得為證據。當事人、代理人
    或辯護人於法院調查證據時，知有第159 條第1 項不得為證
    據之情形，而未於言詞辯論終結前聲明異議者，視為有前項
    之同意，刑事訴訟法第159 條第1 項及第159 條之5 分別定
    有明文。本件被告於本院準備程序及審理時，均表示對於檢
    察官所提各項證據方法之證據能力並無意見，本院審酌上開
    各該證據均非非法取得之證據，並無證據力明顯過低之情形
    ，復經本院於審判期日就上開證據進行調查、辯論，依法自
    有證據能力，併予敘明。
貳、實體部分：
甲、有罪部分：
一、被告己○○、乙○○對於上開竊盜犯行業於本院行準備程序
    暨審理時均坦承不諱，互核彼等證述、供述情節大致相符，
    復經證人即英傑工業社工地負責人丙○○與證人甲○○於本
    院審理時證述甚詳（參本院卷第129-130 頁、第189-190 頁
    、第195-202 頁），且上開失竊翌日即97年6 月29日中午由
    證人丙○○前往苗栗縣警察局頭份分局斗坪派出所報案，亦
    有頭份分局勤務指揮中心受理各類案件紀錄表附卷可稽（參
    本院卷第227 頁），是被告2 人自白與事實相符，本件事證
    明確，被告2 人竊盜犯行堪以認定。
二、查被告己○○、乙○○2 人於夜間侵入有人居住之英傑工業
    社員工宿舍1 樓客廳近電動大門旁竊取英傑工業社所有之電
    源線、電焊線，所為係犯刑法第321 條第1 項第1 款之夜間
    侵入有人居住建築物竊盜罪，公訴人認被告己○○、乙○○
    2 人係與另2 名被告即戊○○、丁○○共同竊取電纜線而認
    被告己○○、乙○○2 人所為尚有刑法第321 條第1 項第4
    款之結夥三人以上竊盜之加重條件，然本院認並無積極證據
    證明被告戊○○、丁○○確有共同參與本件犯行（理由詳後
    述），公訴人認被告己○○、乙○○2人所為係犯刑法第321
    條第1 項第1 款、第4 款之加重竊盜罪云云，尚有未洽。被
    告己○○、乙○○2 人間就上開竊盜犯行有犯意聯絡與行為
    分擔，均為共同正犯。又被告己○○、乙○○2 人有如事實
    欄一之前科，此有臺灣高等法院被告前案紀錄表在卷可參，
    彼2 人前受有期徒刑執行完畢後，5 年以內故意再犯本件有
    期徒刑以上之罪，均為累犯，應均依刑法第47條第1項 之規
    定各加重其刑。又被告己○○於司法警察尚未查悉上開竊取
    英傑工業社電纜線之犯行前即主動告知新竹縣政府警察局竹
    東分局寶山分駐所警員庚○○其有參與上開竊盜案，業據證
    人即原任職新竹縣政府警察局竹東分局寶山分駐所之警員庚○○於本院審理時證述無訛（參本院卷第113 頁），顯已符
    合刑法第62條自首之要件，爰依該條前段之規定減輕其刑，
    又被告己○○有上開刑之加重及減輕情形，應先加後減之。
    爰審酌被告己○○、乙○○2 人均正值壯年，不循正途謀財
    ，竟思不勞而獲，行竊他人所有財物，不尊重他人之財產權
    ，行竊之手段，渠等所竊得財物之價值、所生危害，被告等
    犯後坦承犯行、犯後態度尚稱良好等一切情狀，分別量處如
    主文第一、二項所示之刑，並就被告己○○部分諭知易科罰
    金之折算標準，以示懲儆。
乙、無罪部分：
一、公訴意旨略以：被告戊○○與丁○○於上開時地亦共同參與
    搬運英傑工業社之電焊線與電源線，並朋分出售贓物款項，
    因認被告戊○○與丁○○共同犯有竊盜罪嫌云云。
二、訊之被告戊○○、丁○○堅決否認有何共同參與上開竊取英
    傑工業社之電纜線犯行，被告戊○○辯稱其雖有去被告己○○之宿舍暨借車予被告乙○○，但不知被告乙○○事後有無
    再去被告己○○宿舍等語；被告丁○○辯稱：從頭至尾均不
    知有此竊案，是警察來找才知情等語。
三、按被告或共犯之自白，不得作為有罪判決之唯一證據，仍應
    調查其他必要之證據，以察其是否與事實相符，刑事訴訟法
    第一百五十六條第二項定有明文。其立法目的乃欲以補強證
    據擔保自白之真實性；亦即以補強證據之存在，藉之限制自
    白在證據上之價值。而所謂補強證據，則指除該自白本身外
    ，其他足資以證明自白之犯罪事實確具有相當程度真實性之
    證據而言。雖其所補強者，非以事實之全部為必要，但亦須
    因補強證據與自白之相互利用，而足使犯罪事實獲得確信者
    ，始足當之。又刑事審判上之共同被告，係為訴訟經濟等原
    因，由檢察官或自訴人合併或追加起訴，或由法院合併審判
    所形成，其間各別被告及犯罪事實仍獨立存在。若共同被告
    具有共犯關係者，雖其證據資料大體上具有共通性，共犯所
    為不利於己之陳述，固得採為其他共犯犯罪之證據，然為保
    障其他共犯之利益，該共犯所為不利於己之陳述，除須無瑕
    疵可指外，且仍應調查其他必要之證據，以察其是否與事實
    相符，不得專憑該項陳述作為其他共犯犯罪事實之認定，即
    尚須以補強證據予以佐證，不可攏統為同一之觀察，最高法
    院96年度台上字第901 號判決可資參照。
四、公訴意旨認被告戊○○、丁○○於上開時地有共同參與竊取
    英傑工業社電線犯行無非係以被告丁○○於警詢時之供述及
    共犯即己○○、乙○○於警詢及偵查中檢察事務官調查時之
    供述暨被害人丙○○於警詢及偵查中檢察事務官之指述為主
    要依據。然查：
（一）共犯即被告己○○(1)於警詢時係供稱：係被告戊○○先提
      議竊取電纜線，其支開同事後再由被告戊○○與丁○○於
      上開時地共同竊取英傑工業社之電纜線，不知被告乙○○
      有無參與云云（參偵卷14-15 頁）。(2)於偵查中檢察事官
      調查時先供稱：被告戊○○帶被告乙○○來宿舍看我，提
      議要搬電纜線，後來我與同事去網咖，隔天同事發現電纜
      線不見，我猜想是被告戊○○來搬走云云（參偵卷第84 -
      85頁）；後又供稱是被告戊○○來我宿舍時提議竊取電纜
      線，被告乙○○在旁未表示意見，被告丁○○未在旁邊，
      我與同事去網咖後，不知被告戊○○究竟帶誰去搬電纜線
      ，是被告戊○○事後說有3 個人去搬電纜線云云（參偵卷
      第127 頁）。(3)於本院以證人身分於交互詰問時則證稱：
      當天被告戊○○、乙○○、丁○○3 人有先來宿舍找我，
      但丁○○留在車上未進來，渠等離開後，我電話聯絡被告
      乙○○駕駛被告戊○○之自小客車再返回宿舍，我把公司
      之電源線、電焊線搬上自小客車載去擴展資源回收場變賣
      後，交付約1 千元予被告乙○○等語（參本院卷第137 頁
      、第142-143 頁）。是被告己○○於警詢供述竊取電纜線
      者計有被告戊○○與丁○○2 人；偵查中則供稱不知被告
      戊○○帶何人去竊電纜線，是被告戊○○事後表示有3 人
      參與；審理中則證述係其與被告乙○○共同竊取電纜線。
      足認共犯即被告己○○前後3 次說法截然不同，要難依其
      於警詢、偵查中前後不一之供述暨於審理中以證人身分經
      交互詰問後為截然不同之證述，資以證明被告戊○○、丁○○確有共同參與本件竊盜犯行。
（二）共犯即被告乙○○(1)於警詢中供稱：竊取電纜線前3 天，
      曾與被告戊○○、己○○在被告己○○之宿舍聊天，是被
      告戊○○看到電纜線，與被告己○○共謀竊取電纜線，被
      告己○○於3 日後打電話給被告戊○○表示宿舍沒人，可
      來偷電纜線，被告戊○○駕車搭載被告丁○○與我前往竊
      取電纜線，被告己○○在外把風云云（參偵卷第11頁）；
      (2)於偵查中檢察事官調查時供稱：我與被告戊○○、丁○○去找被告己○○，有在宿舍看到電纜線，但忘記何人提
      議要搬電纜線，離開宿舍後，被告戊○○打電話要我去幫
      忙搬電纜線，我和被告丁○○即搭乘被告戊○○之自小客
      車前去，搬運過程未見被告己○○云云（參偵卷第73頁）
      ；(3)於本院以證人身分於交互詰問時則證稱：是被告己○○打電話叫我駕車去宿舍，我向被告戊○○借用其友人鍾
      秀蓮之喜美自小客車去，被告己○○將宿舍之電纜線搬上
      車，由被告己○○載去變賣後再交付約1 、2 千元給我等
      語（參本院卷第145-148 頁）。是被告乙○○於警詢供述
      竊取電纜線時被告己○○在外把風；偵查中則供稱未見被
      告己○○；審理中則證述係其與被告己○○共同竊取電纜
      線。足認共犯即被告乙○○前後3 次說法大相逕庭，亦難
      依其於警詢、偵查中暨本院審理時前後不一之供述、證述
      足認被告戊○○、丁○○確有共同參與本件竊盜犯行。
（三）至被告丁○○固於警詢中坦承參與上開竊案，然觀其自白
      內容係：電纜線失竊前幾天，被告己○○向被告戊○○告
      知宿舍有電纜線，要被告戊○○找人到宿舍搬運，被告戊○○即找被告乙○○和我去云云（參偵卷第18頁），核與
      被告己○○、乙○○於警詢中之上開供述不符，遑論被告
      丁○○自偵查中起即否認參與本案。況被告己○○、乙○○於警詢、偵查中之供述前後不一，已如前述，縱彼等於
      警詢、檢察事務官調查中自白本件竊盜犯行，參照前揭最
      高法院判決，被告己○○、乙○○所為不利於己之陳述，
      為保障其他共犯之利益，除須無瑕疵可指外，且仍應調查
      其他必要之證據，以察其是否與事實相符，不得專憑該項
      陳述作為其他共犯犯罪事實之認定，即尚須以補強證據予
      以佐證，不可攏統為同一之觀察。則縱被告戊○○、丁○○於本院所供述前往被告己○○宿舍、離開後暨被告乙○○向被告戊○○借車、還車之過程與被告己○○、乙○○
      所述不符，亦難據此而為不利於被告戊○○、丁○○之認
      定。
（四）末查被害人丙○○於警詢及檢察事務官調查時固陳述英傑
      工業社於97年6 月底確曾在上開宿舍失竊盜電源線、電焊
      線等情（參偵卷第23-24 頁、第125-126 頁），然亦未能
      查明究係何人竊取該批電纜線，自無從證明被告戊○○、
      丁○○有無共同參與本件竊案。
五、末按，檢察官就被告犯罪事實，應負舉證責任，並指出證明
    之方法，刑事訴訟法第161 條第1 項定有明文。因此，檢察
    官對於起訴之犯罪事實，應負提出證據及說服之實質舉證責
    任。倘檢察官所提出之證據，不足為被告有罪之積極證明，
    或其闡明之證明方法，無從說服法院以形成被告有罪之心證
    ，基於無罪推定之原則，自應為被告無罪判決之諭知。參照
    前開論述，公訴人所提出之各項證據，顯尚有諸多合理性懷
    疑之存在，而未達於通常一般人均不致於有所懷疑，而得確
    信為真實之程度，自不足以說服本院形成被告戊○○、丁○○有罪之心證。從而，公訴人所提出之各項證據及所闡明之
    證明方法，既無從說服本院以形成被告戊○○、丁○○有罪
    之心證，依「罪證有疑、利於被告」之證據法則，即不得遽
    為不利於被告戊○○、丁○○之認定。因之，本案之積極證
    據既尚不足為不利於被告戊○○、丁○○之認定，即應逕為
    有利於彼等之認定，更不必有何有利之證據。此外，本院復
    查無其他積極證據足資證明被告戊○○、丁○○有何公訴人
    所指共同竊盜之犯行，應認為彼等之犯罪尚屬不能證明，爰
    為無罪判決之諭知。
據上論斷，應依刑事訴訟法第299 條第1 項前段、第301 條第1
項前段，刑法第28條、第321 條第1 項第1 款、第47條第1 項、
第62條前段、第41條第1 項前段，判決如主文。
本案經檢察官陳瑞仁到庭執行職務。
中    華    民    國    99    年    9     月    6     日
                  刑事第二庭    法  官  賴淑敏
以上正本證明與原本無異。
如不服本判決應於收受判決後10日內向本院提出上訴書狀，並應
敘述具體理由。其未敘述上訴理由者，應於上訴期間屆滿後20日
內向本院補提理由書(均須按他造當事人之人數附繕本)「切勿逕
送上級法院」。
中    華    民    國    99    年    9     月    7     日
                                書記官  劉亭筠
附錄法條：
中華民國刑法第321 條（加重竊盜罪）
犯竊盜罪而有左列情形之一者，處6 月以上、5 年以下有期徒刑
：
一、於夜間侵入住宅或有人居住之建築物、船艦或隱匿其內而犯
    之者。
二、毀越門扇、牆垣或其他安全設備而犯之者。
三、攜帶兇器而犯之者。
四、結夥三人以上而犯之者。
五、乘火災、水災或其他災害之際而犯之者。
六、在車站或埠頭而犯之者。
前項之未遂犯罰之。

司法院資訊處製作；財團法人民間司法改革基金會備份。
